臺灣臺中地方法院刑事判決　　　　　　　96年度易字第2783號
公　訴　人　臺灣臺中地方法院檢察署檢察官
被　　　告　甲○○
上列被告因詐欺案件，經檢察官提起公訴（96年度偵緝字第1452
號），本院判決如下：
    主  文
甲○○幫助犯詐欺取財罪，處有期徒刑肆月，減為有期徒刑貳月
，如易科罰金，以新臺幣壹仟元折算壹日。
    事  實
甲○○明知不法犯罪集團，經常要求被害人將被詐欺之款項匯入
其所使用之人頭帳戶，以掩飾其詐欺取財之犯罪所得，並藉此逃
避檢警人員之追緝，且可預見向其取得存摺、印章及提款卡等帳
戶資料之人，會以其帳戶作為此類詐欺取財之不法所用，竟仍基
於幫助詐欺取財之不確定故意，容任他人使用其帳戶以遂行詐騙
他人財物之犯行，於民國95年6 月28日向京城商業銀行臺中分行
申請帳號000000000000號之帳戶後，再於同年8 、9 月間某日，
在臺中縣烏日鄉附近，將前開帳戶之存摺、提款卡及密碼交付其
朋友（年約40歲，真實姓名年籍不詳），容任他人作為詐欺取財
之工具。嗣其朋友取得前開存摺、提款卡及密碼後，即與其所屬
之犯罪集團成員共同意圖為自己不法之所有，基於詐欺之犯意聯
絡，由其朋友或其所屬犯罪集團成員於95年9 月初某日撥打電話
給乙○○，向乙○○詢問是否要辦貸款，待乙○○於95年9 月26
日決定貸款後，即向乙○○謊稱須有財力證明，要求其至華僑銀
行開戶，帳戶內須有新臺幣（下同）40萬元之存款，且須有電話
約定轉帳帳號為甲○○之上開帳戶，使乙○○陷於錯誤，先至華
僑銀行以1,000 元開戶，進而將40萬元存入華僑銀行帳戶內，再
以其0000000000之手機門號與對方所留之0000000000之手機門號
連絡，依對方指示於95年10月12日將400,999 元以語音轉帳匯入
甲○○前開帳戶內，因而受騙。
    理  由
一、認定犯罪事實所憑之證據及理由
  (一)被告甲○○坦承於京城商業銀行臺中分行開戶後，將存摺交
    給他人使用之事實。
  (二)被害人乙○○於警詢中已就其如何被詐騙之情節指述甚詳，
    並有華僑銀行語音申請主檔查詢單影本、京城商業銀行95年
    12 月4日（95）京城台中分字第409 號函檢送之甲○○開戶
    基本資料及交易紀錄各1 份在卷可稽，足證被告上揭帳戶確
    實為姓名年籍不詳之人用以作為詐欺取財之匯款帳戶。近年
    來詐欺取財之犯罪類型層出不窮，該等犯罪多數均係利用他
    人帳戶作為詐欺所得財物之匯款帳戶，並經媒體廣為披載，
    被告縱使並不確知其所提供之帳戶係遭他人用以對被害人詐
    欺取財，亦無法確知取得帳戶之人係以何種方法於何時地為
    詐欺取財之具體內容，惟對於其所提供之上揭帳戶將遭人作
    為詐欺取財犯行所得財物匯入及提領之工具使用，應有概括
    之認識，且可預見其發生，竟仍同意提供，顯係認為該帳戶
    縱使供他人做為取得不法犯罪所得之用，亦不違背其本意，
    足認被告應具幫助犯罪之不確定故意。
二、對被告辯解之判斷：
    被告辯稱伊只有交付存摺給他人，並未交付印章及提款卡云
    云，惟被告於偵查中已坦承其交付存摺、印章及提款卡給其
    朋友。衡酌常情，僅憑存摺並無法提領帳戶內之款項，而該
    人取得被告帳戶之目的既係要做為詐欺取財犯罪之工具，自
    不可能僅向被告拿取存摺，是應以被告偵查中之供述為可信
    。
三、論罪科刑之理由
  (一)被告所為係犯刑法第30條第1 項、第339 條第1 項之幫助詐
    欺取財罪，應依刑法第30條第2 項之規定減輕其刑。
  (二)審酌被告犯罪之動機、目的、手段，被害人受詐騙之金額為
    400,999 元，為數不少，及被告犯罪後態度等一切情狀，量
    處如主文所示之刑，並諭知易科罰金之折算標準。被告犯罪
    時間係在96年4 月24日前，合於減刑條件，應依中華民國96
    年罪犯減刑條例第2 條第1 項第3 款之規定減其刑期二分之
    一。
四、臺灣臺中地方法院檢察署96年度偵緝字第1647號併辦部分，
    與本案並非同一案件，應退回該署另行處理：
  (一)併辦意旨略以：被告明知不法犯罪集團，經常要求被害人將
    被騙之款項匯入其所使用之人頭帳戶，以掩飾其詐欺取財之
    犯罪所得，並藉此逃避檢警人員之追緝，且預見向其取得存
    摺、提款卡等帳戶資料之人，會以其帳戶作為此類詐欺取財
    之不法所用，竟仍基於幫助詐欺取財之不確定故意，容任他
    人使用其帳戶，以遂行詐騙他人財物之犯行，先於民國95年
    6 月26日向臺中淡溝郵局申請局號0000000 號、帳號000000
    0 號之帳戶後，於不詳之時間、地點，將前開帳戶存摺、提
    款卡及密碼交付並告知一真實姓名年籍不詳之人，容任他人
    作為詐欺取財之工具。嗣該真實姓名年籍不詳之人取得前開
    存摺、提款卡及密碼後，即與其所屬之犯罪集團成員共同意
    圖為自己不法之所有，基於詐欺之犯意聯絡，由該真實姓名
    年籍不詳之人或其所屬犯罪集團成員於95年8 月24日14時許
    撥打電話予李淑分，向李淑分謊稱其之前申請之款項新臺幣
    （下同）150 萬元已撥入其帳戶內，要求李淑分使用台新銀
    行之存摺，並前往台新銀行辦理語音約定轉帳功能，使李淑
    分陷於錯誤，提供對方指示之銀行局號、帳號及密碼，而將
    75萬元轉匯入江建忠（另經通緝）局號0000000 號、帳號00
    00000 號之帳戶內，再由前開江建忠帳戶內轉入3 萬元至被
    告局號0000000 號、帳號0000000 號之帳戶內，因認被告就
    此部分亦涉有刑法第30條第1 項、第339 條第1 項之幫助詐
    欺取財罪嫌，且與本案為同一案件。
  (二)被告否認有至臺中淡溝郵局申請上開帳戶，及將該帳戶之存
    摺等物交付他人使用之行為。查臺中淡溝郵局帳戶之開戶時
    間係95年6 月26日，而使用被告該帳戶向被害人李淑分詐騙
    之正犯之犯罪日期則為95年8 月24日。是被告於臺中淡溝郵
    局之帳戶與本案京城商業銀行臺中分行之帳戶既非同日開戶
    ，又無證據可資證明被告係同時以一行為將該二帳戶交付他
    人使用，且該案正犯之犯罪時間為95年8 月24日，本案正犯
    之犯罪時間則為95年9 月初某日，顯係犯意各別，是併辦部
    分與本案起訴部分應無實質上一罪之關係，並非同一案件，
    爰退回臺灣臺中地方法院檢察署另行處理，附此敘明。
五、適用之法律
  (一)刑事訴訟法第299條第1項前段。
  (二)中華民國96年罪犯減刑條例第2 條第1 項第3 款、第7 條、
    第9 條。
  (三)刑法第30條第1 項、第339 條第1 項、第30條第2 項、第41
    條第1 項前段。
  (四)刑法施行法第1條之1。
中　　華　　民　　國　　96　　年　　9 　　月　　5 　　日
                刑事第八庭  審判長法  官  林慧英
                                  法  官  簡源希
                                  法  官  陳慧珊
上正本證明與原本無異。
如不服本判決，應於判決送達後10日內向本院提出上訴狀（應附
繕本），上訴於臺灣高等法院臺中分院。
                                  書記官  施玉卿
中　　華　　民　　國　　96　　年　　9 　　月　　5 　　日
【附錄本案論罪科刑法條】
刑法第339條第1項：
意圖為自己或第三人不法之所有，以詐術使人將本人或第三人之
物交付者，處5 年以下有期徒刑、拘役或科或併科1 千元以下罰
金。
